【裁判字號】    98,上易,114
【裁判日期】    980723
【裁判案由】    違反毒品危害防制條例
【裁判全文】
臺灣高等法院花蓮分院刑事判決         98年度上易字第114號
上  訴  人
即  被  告  甲○○
上列上訴人即被告因違反毒品危害防制條例案件，不服臺灣臺東
地方法院中華民國98年6 月30日98年度易字第88號第一審判決（
起訴案號：臺灣臺東地方法院檢察署97年度毒偵字第426號），
提起上訴，本院判決如下：
    主  文
上訴駁回。
    理  由
一、依刑事訴訟法第350條、第361條、第362條、第367條規定，
    不服地方法院之第一審判決而上訴者，須提出上訴書狀，並
    應敘述具體理由，為上訴必備之程式；其所提出之上訴書狀
    並未敘述上訴理由，或僅曾以言詞陳述上訴理由者，均應於
    上訴期間屆滿後20日內補提理由書於第一審法院。第一審法
    院經形式審查，認逾期未補提上訴理由者，應定期間先命補
    正；逾期未補正者，為上訴不合法律上之程式，應以裁定駁
    回。倘已提出上訴理由，但所提非屬具體理由者，則由第二
    審法院以上訴不合法律上之程式，判決駁回。而所謂具體理
    由，必係依據卷內既有訴訟資料或提出新事證，指摘或表明
    第一審判決有何採證認事、用法或量刑等足以影響判決本旨
    之不當或違法，而構成應予撤銷之具體事由，始克當之（例
    如：依憑證據法則具體指出所採證據何以不具證據能力，或
    依憑卷證資料，明確指出所為證據證明力之判斷如何違背經
    驗、論理法則），倘僅泛言原判決認定事實錯誤、違背法令
    、量刑失之過重或輕縱，而未依上揭意旨指出具體事由，或
    形式上雖已指出具體事由，然該事由縱使屬實，亦不足以認
    為原判決有何不當或違法者（例如：對不具有調查必要性之
    證據，法院未依聲請調查亦未說明理由，或援用證據不當，
    但除去該證據仍應為同一事實之認定），皆難謂係具體理由
    ，俾與第二審上訴制度在請求第二審法院撤銷、變更第一審
    不當或違法之判決，以實現個案救濟之立法目的相契合，並
    節制濫行上訴（最高法院著有97年度台上字第 892號判決可
    參）。
二、本件上訴人即被告不服原審判決，於民國98年7月8日提起上
    訴，形式上雖提出上訴書狀敘述上訴理由，其上訴理由略以
    ：
（一）被告於金山分局所採之2 罐尿液，瓶罐封口均未貼封條捺
      印，故被告於原審時曾請求重新驗尿，並於驗尿前確實勘
      驗尿液瓶罐封口。惟原判決理由二記載，研判二者（於金
      山派出所採得送驗並檢出呈甲基安非他命陽性反應之檢體
      及其後於原審採得重新送驗之檢體）很可能來自同一人或
      其同母系血緣關係之人，對於被告要求勘驗尿液瓶口指紋
      不予理會，僅採信鑑定報告之說法，逕稱其為科學辦案，
      認定被告確有吸食安非他命之犯行，實難令人信服。
（二）實則被告係於友人處吸入安非他命二手煙氣，以致尿液中
      檢出甲基安非他命陽性反應，且濃度僅為675ng/ml，僅略
      高於行政院衛生署公告值之500ng/ml，顯見被告並非安非
      他命成癮者，絕非如原審判決所稱之「幽靈答辯」等語，
      請求本院撤銷原審判決，並更為適法之裁判。
三、經查：
（一）關於原審未勘驗尿液瓶口指紋部分，經本院核閱全卷，被
      告於97年8月2日於金山派出所調查筆錄中已坦承送驗檢體
      編號P0000000號檢體係伊「親自施放並封條並蓋印無誤」
      ，且於原審檢察官訊問筆錄中對檢察官提示其姓名、檢體
      代碼對照表及濫用藥物檢驗報告，均承認係伊簽名無誤，
      惟於原審準備程序中否認有檢察官起訴所稱之犯罪事實，
      並請求重新驗尿及勘驗封口。原審除重新採尿送驗，並送
      法務部調查局鑑定新採之檢體與原先被檢出安非他命陽性
      反應之檢體是否來自同一人，經調查局鑑定結果，認為「
      二者很可能（機率99.70%以上）來自同一人或其同母系血
      緣關係之人」，又依據台灣檢驗科技股份有限公司之濫用
      藥物檢驗報告及卷內書面證據資料，因而認定被告於97年
      8月2日凌晨為警採尿後送驗之編號P0000000號檢體，確係
      被告所排放等情，已於原判決理由二敘述甚詳，並無悖於
      經驗法則及論理法則。且縱使警方於97年8月2日凌晨採取
      被告尿液即編號P0000000檢體之後未使被告於封條處親自
      簽名捺印，程序稍有瑕疵；惟從卷內資料可知，被告除數
      次承認該檢體係伊所排放，並對濫用藥物檢驗報告之內容
      無意見之外，倘若果如被告所懷疑者，警方於採得該檢體
      後為入被告罪而將該號檢體內尿液掉包，換成其他吸毒者
      所排放之尿液，如何能從該檢體中驗出與被告「很可能（
      機率99.70%以上）來自同一人或其同母系血緣關係之人」
      之基因比對結果？是該號檢體確為被告所排放之尿液，應
      堪認定，被告質疑檢體未封口遭掉包等情，顯與事實不符
      ，不足憑信。
（二）被告辯稱係於友人處吸入二手安非他命煙氣之說詞，原審
      不予採信，理由已於原判決第3、4頁說明甚詳，並有法務
      部調查局（82）技發1 字第4153號函之說明在卷可稽，可
      知若非與其他吸食安非他命之人直接相向，且存心大量吸
      入其所呼出之二手煙氣，應不致在尿液中檢驗出安非他命
      或甲基安非他命反應，核與經驗法則及論理法則並無違背
      ，應予維持。是被告徒託空言，以吸入他人二手煙氣等情
      抗辯，否認曾經吸食安非他命，亦不足採信。
（三）綜上，被告上訴理由僅徒就原審已經審酌之事實再加爭執
      ，未提出任何具體新事證，亦無法指出原審判決採證認事
      有何足以影響判決本旨之違背經驗法則、論理法則之謬誤
      ，則依前開最高法院判決意旨，顯與刑事訴訟法第361 條
      第2 項規定上訴書狀所應具備之「具體理由」未合，其上
      訴即屬違背法律上之程式，爰不經言詞辯論，逕予駁回。
四、據上論斷，應依刑事訴訟法第367條前段、第372條，判決如
    主文。
中    華    民    國    98    年    7     月    23    日
                    刑事庭審判長法  官  謝志揚
                                法  官  林慶煙
                                法  官  劉雪惠
以上正本證明與原本無異。
本件不得上訴。
中    華    民    國    98    年    7     月    23    日
                                書記官  李德霞


司法院資訊處製作；財團法人民間司法改革基金會備份。
